臺北高等行政法院判決
                                      99年度簡再字第52號
再審原告  　廖勝偉
訴訟代理人　卓隆燁（會計師）
再審被告  　財政部臺灣省北區國稅局
代　表　人　吳自心（局長）住同上
上列當事人間綜合所得稅事件，再審原告對中華民國99年1 月25
日98年度簡字第708號判決以具有行政訴訟法第273 條第1 項第1
款提起再審之訴，經最高行政法院以99年度裁字第2866號裁定移
送本院審理。本院判決如下：
    主  文
再審之訴駁回。
再審訴訟費用由再審原告負擔。
　　事實及理由
壹、程序事項
一、本件再審被告代表人於訴訟繫屬中由陳文宗變更為邱政茂，
    現為吳自心，並已具狀聲明承受訴訟。
二、按再審之訴專屬為判決之原行政法院管轄。對於審級不同之
    行政法院就同一事件所為之判決提起再審之訴者，由最高行
    政法院合併管轄之。對於最高行政法院之判決，本於第273
    條第1 項第9 款至第14款事由聲明不服者，雖有前2 項之情
    形，仍專屬原高等行政法院管轄。行政訴訟法第275 條定有
    明文。
三、惟對於高等行政法院判決提起上訴，而經最高行政法院認上
    訴為不合法以裁定駁回，對於該高等行政法院判決提起再審
    之訴者，因最高行政法院未對該下級審判決為實體審查，該
    下級審判決是否具備再審事由，最高行政法院並未斟酌認定
    ，所以沒有依行政訴訟法第275 條合併審理之實益，此等情
    形，無論本於何種法定再審事由，仍應專屬原高等行政法院
    管轄，此有最高行政法院95年8 月份庭長法官聯席會議決議
    參照。又因本案係對簡易案件判決提起再審之訴，仍應適用
    簡易訴訟程序，併予敘明。
貳、事實概要：
    再審原告95年度綜合所得稅結算申報，列報取自永達保險經
    紀人股份有限公司（下稱永達公司）薪資所得新臺幣（下同
    ）992,353 元，經法務部調查局臺北市調查處（下稱臺北市
    調查處）及財政部臺北市國稅局（下稱北市國稅局）查獲該
    公司短報再審原告薪資所得368,500 元，通報再審被告所屬
    基隆市分局歸課綜合所得總額2,184,026 元，補徵應納稅額
    18,314元。再審原告不服，就其取自永達公司薪資所得368,
    500 元申經復查遭駁回，提起訴願，未獲變更，遂向本院提
    起行政訴訟。嗣經本院於99年1 月25日以98年度簡字第708
    號判決（下稱原判決）駁回，提起上訴，經最高行政法院於
    99年4 月29日以99年度裁字第993 號裁定上訴駁回確定在案
    。再審原告仍不服，就最高行政法院裁定及原判決具有行政
    訴訟法第273 條第1 項第1 款情形為由，聲請再審及提起再
    審之訴，關於就最高行政法院裁定聲請再審部分，經最高行
    政法院於99年11月18日以99年度裁字第2865號裁定再審之聲
    請駁回；就原確定判決提起再審之訴部分，經最高行政法院
    以99年度裁字第2866號裁定移送本院審理。
參、本件再審原告主張：
一、依財政部95年6 月28日台財稅字第09504063430 號函釋（下
    稱95年函釋）規定，保險業務員因為所屬公司招攬保險業務
    而發生之成本費用，其屬保險公司之營業費用者，不宜由保
    險業務員自行吸收或負擔，成為業務員薪資之一部分，原判
    決亦是認，惟卻以薪資所得沒有核實認列對應費用之觀念，
    將系爭屬公司費用之勞務支援部分歸屬業務員薪資所得，自
    屬違背法令，應予廢棄。
（一）按「個人之綜合所得總額，以其全年下列各類所得合併計
      算之：……第三類：薪資所得：凡公、教、軍、警、公私
      事業職工薪資及提供勞務者之所得：一、薪資所得之計算
      ，以在職務上或工作上取得之各種薪資收入為所得額。二
      、前項薪資包括：薪金、俸給、工資、津貼、歲費、獎金
      、紅利及各種補助費。但為雇主之目的，執行職務而支領
      之差旅費、日支費及加班費不超過規定標準者，及依第4
      條規定免稅之項目，不在此限。」為所得稅法第14條第1
      項第3 類第1 款及第2 款所明定。另按民法第482 條「稱
      僱傭者，謂當事人約定，一方於一定或不定之期間內為他
      人服勞務，他方給付報酬之契約。」規定，茲此，前揭所
      得法稅上所稱之薪資所得，應係指因僱傭契約所獲致之報
      酬，由於該報酬純粹係因為服勞務之獲致，勞務提供者本
      身不負工作成敗責任，因此原則上不須提供勞務以外之成
      本來完成工作，所得之金錢應全部列為所得，此亦經原判
      決：「而薪資所得所對應之勞務內容，則以具附屬性為特
      徵，勞務之提供應依僱主之指示，勞務所對應之成敗風險
      亦由僱主承擔。正因為如此，行為人提供勞務過程中所需
      之一切支援，均由僱主提供，行為人不需負擔勞務支援之
      成本。其稅上之法律效果為，取得之勞務報酬除了可以列
      報薪資扣除額外，應全數認列為所得，不可扣除勞務之費
      用成本。」（請詳原判決第14頁倒數第12行以下）是認在
      案。
（二）次按「保險業務員因為所屬公司招攬保險業務而發生之文
      具用品費、差旅費、郵電費、印刷費及廣告費、交際費、
      訓練費、交通及油料費等，依據現行所得稅法規定，其屬
      保險公司之營業費用者，可由保險公司依營利事業所得稅
      查核準則（下稱查核準則）有關規定檢據依費用性質核實
      列報，不宜約定由保險業務員自行吸收或負擔，並併同薪
      資給付，成為業務員薪資之一部分，而由保險公司逕以『
      薪資支出』科目列支。」乃95年函釋（原證十三）所明定
      。茲此，凡保險業務員因為所屬公司招攬保險業務而發生
      之各項費用，屬營利事業之營業費用者，應依所得稅法及
      查核準則有關規定檢具憑證列報，換言之，倘支付與業務
      有關之成本或費用者，應屬雇用人之營業費用，非屬受雇
      人之薪資所得，縱兼具『勞務支援』與『福利提供』雙重
      功能，亦應按其執行招攬業務過程中對系爭非貨幣經濟資
      源之耗用程度，核實或推計區分『勞務支援』與『福利提
      供』，始符斯旨。
（三）惟原判決另稱：「而在薪資所得之所以認定困難，正是因
      為薪資所得沒有核實認列對應費用之觀念，此等非貨幣經
      濟資源之定性，就只能在『勞務支援』與『報酬給付』擇
      一判定，沒有迴旋空間，自難完全顧及實證特徵上之細微
      差異。」（請詳原判決第16頁第7 行以下），顯與綜合所
      得稅課稅原則矛盾，自屬違背法令，應予廢棄。
二、縱將執行業務所得以薪資所得方式申報綜合所得稅，依前揭
    財政部95年函釋及所得稅法第14條第1 項第二類執行業務所
    得之規定，不論薪資所得或執行業務所得，凡與招攬業務有
    關之成本費用，均非屬綜合所得稅稅基之一部，故應無差異
    。原判決誤認本件爭點應為系爭所得之性質，顯屬違背法令
    ，應予廢棄。
（一）按「涉及租稅事項之法律，其解釋應本於租稅法律主義之
      精神，依各該法律之立法目的，衡酌經濟上之意義及實質
      課稅之公平原則為之。」為稅捐稽徵法第12條之1 第1 項
      規定，乃租稅法所重視者，應為足以表徵納稅能力之實質
      的經濟事實，而非其外觀之法律行為或形式上之登記事項
      ，對實質上相同經濟活動所產生之相同經濟利益，應課以
      相同之租稅，此參諸司法院釋字第420 號解釋及行政法院
      （現改制為最高行政法院）82年度判字第2410號決亦有相
      同見解。
（二）另按「個人之綜合所得總額，以其全年下列各類所得合併
      計算之：……第二類：執行業務所得：凡執行業務者之業
      務或演技收入，減除業務所房租或折舊、業務上使用器材
      、設備之折舊及修理費，或收取代價提供顧客使用之藥品
      、材料等之成本、業務上雇用人員之薪資、執行業務之旅
      費及其他直接必要費用後之餘額為所得額。……。」、「
      非屬執行業務之直接必要費用，不得列為執行業務費用。
      」、「執行業務者租用房屋，其一部分非供執行業務使用
      者，其非供執行業務使用之租金，應按面積比例計算，不
      予認列，水電瓦斯費，如無法明確劃分，以二分之一計算
      。」及「執行業務者在其住所裝置之電話，或執行業務者
      之汽車，如係執行業務與家庭合用者，其相關費用以二分
      之一認列。」分別為所得稅法第14條第1 項第2 類、執行
      業務所得查核辦法第14條、第15條及第16條第1 項所明定
      。
（三）就保險業務員而言，其取自保險公司、保險經紀人公司或
      保險代理人公司之佣金報酬，究竟為執行業務所得，抑或
      應屬薪資所得，實非保險業務員得自行選擇，此參諸財政
      部88年4 月1 日台財稅第881905663 號函：「保險業務員
      取自其所屬公司給付之報酬，雖係按招業績之給付，仍屬
      所得稅法第14條第1 項第3 類規定，為工作上提供勞務之
      薪資所得。」及97年7 月18日台財稅字第09714531410 號
      函釋「自97年7 月1 日起，保險業務員與保險公司不具僱
      傭關係，由業務員獨立招攬業務並自負盈虧，公司亦未提
      供勞工保險、全民健康保險及退休金等員工權益保障者，
      其依招攬業績計算而自保險公司領取之佣金收入，得依所
      得稅法第14條第1 項第2類 規定，按減除直接必要費用後
      之餘額為所得額；保險業務員如未依法辦理結算申報，或
      未依法設帳記載及保存憑證，或未能提供證明所得額之帳
      簿文據者，可依本部核定一般經紀人之費用率計算其必要
      費用。」等規定益證。
（四）依據上開薪資所得與執行業務所得特性，暨財政部88年4
      月1 日台財稅第881905663 號及財政部於95年函釋規定，
      保險業務員之薪資所得應為保險公司給付之報酬不應將屬
      保險公司應負擔之營業費用計入，始與首揭所得稅法有關
      執行業務所得之計算發生實質一致之效果，以屏除薪資所
      得者，無實質之所得反需負擔較重租稅負擔之不合理及不
      公平之現象。謹就兩者差異舉例說明如下表：
                           薪資所得
                         公司        個人     合計
                     營利事業所得  薪資所得
      營業收入／收入  $1,000          $400    $1,400
      營業費用          $800                  $800
      薪資/ 佣金         400
      系爭租金支出       100
      其他營業費用       300
      課稅所得          $200          $400    $600

      --------------------------------------------------
                      執行業務所得
                        公司         個人       合計
                    營利事業所得   執行業務所得
      營業收入／收入 $1,000          $800        $1,800
      營業費用         $800          $400        $1,200
      薪資/ 佣金       $800
      系爭租金支出                   $100
      其他營業費用                   $300
      課稅所得         $200          $400         $600
 
（五）承上，基於租稅公平及實質課稅原則，不論係依薪資所得
      或執行業務所得認定，對納稅義務人計入綜合所得總額均
      相同（以前揭為例均為400 元）。換言之，不論係依薪資
      所得或執行業務所得認定，其課稅所得應不受系爭所得性
      質影響。
（六）惟原判決所稱：「上述保險公司報酬償付之實證特徵在本
      案中完全具備，但原告卻沒有挑戰被告對『永達公司報酬
      給付』之稅上定性（即認定為原告之『薪資所得』），默
      認此等法律涵攝結論。在此情況下，法院當然由規範的角
      度出現，以『薪資所得』之認定標準，檢證其屬性。」（
      請詳原判決第18頁第11行以下），顯與所得稅法及財政部
      95年函釋規定矛盾，自屬違背法令，應予廢棄。
三、基於行政權與司法權分立之國家一般通例，行政官署對於司
    法機關所為已定事項應以之為既判事項，原判決未依職權審
    酌臺北地方法院檢察署（下稱臺北地院檢察署）檢察官偵查
    事證及其不起訴處分書之認定，僅以該不起訴書被告非聲請
    人為由，認定不能拘束本案，即逕予判決駁回，違反行政法
    院32判字第18號判例及司法院釋字第392 號，顯屬適用法規
    錯誤，有行政訴訟法第273 條第1 項第1 款「適用法規顯有
    錯誤」之再審事由，應予廢棄。
（一）本件永達公司負責人是否藉公務車租賃協助公務車保管人
      逃漏綜合所得稅，臺北市調查處扣押相關物品及詢問後，
      認為應行移送偵查，遂以96年1 月9 日肆字第0964300459
      0 號移送書，將案件移送臺北地法院檢察署偵查。
（二）臺北地院檢察署96年度偵字2347號偵查後，以「永達公司
      業務人員傭酬，已包含所有業務拓展費用，全額列入薪資
      所得而非執行業務所得，因招攬保險業務而發生之業務發
      展費用理應列報公司營業費用，永達公司自業務人員薪資
      中調整，亦即車輛租金由員工傭酬中扣除，由租賃車商提
      供租金發票向永達公司請款，由永達公司統一支付車輛租
      金。難認被告有因此而使員工薪資名目減少而幫助該等員
      工逃漏個人綜合所得稅情事」而為不起訴處分（請詳原證
      五）。此與永達公司對再審原告等業務同仁採利潤中心之
      薪酬制度結算薪資所得方式一致（詳如後述）。足證臺北
      地院檢察署檢察官係依財政部95年函釋規定：「保險業務
      員因為所屬公司招攬保險業務而發生之文具用品費、差旅
      費、郵電費、印刷費及廣告費、交際費、訓練費、交通及
      油料費等，依據現行所得稅法規定，其屬保險公司之營業
      費用者，可由保險公司依查核準則有關規定檢據依費用性
      質核實列報，不宜約定由保險業務員自行吸收或負擔，並
      併同薪資給付，成為業務員薪資之一部分，而由保險公司
      逕以『薪資支出』科目列支。」，按公務車輛之用途認定
      ，非以「業務員與租賃車商確認車價無誤後，先繳交車價
      20% 或30% 公務車輛保證金，匯入永達公司於彰化銀行總
      部分行所開設00000000000000000 號帳戶，並要求業務員
      與租賃車商簽署『公務車輛申請暨扣薪同意書』、『公務
      車輛租賃附屬契約』等文件，俟業務員與車商辦妥簽約及
      對保等相關事宜後，車商即檢附前述文件，向永達公司財
      務部申請保證金及每月車輛租金給付，名義上該車輛係屬
      永達公司所有，惟每月租金卻由永達公司業務員個人薪資
      所得中直接扣取，使業務員薪資所得相對減少」（請詳原
      證五）等支付形式，推論係私人支出，與業務無關。
（三）按行政法院32判字第18號判例：「司法機關所為之確定判
      決其判決中已定事項若在行政上發生問題時則行政官署不
      可不以之為既判事項而從其判決處理此為行政權與司法權
      分立之國家一般通例」，是以，基於刑事司法機關調查證
      據之程序，其認定事實須達到超越合理懷疑之程度，遠較
      行政機關調查證據為周延，則行政機關應尊重司法機關所
      為之確定判決。另按司法院釋字第392 號：「憲法第8 條
      第1 項所規定之『司法機關』，自非僅指同法第77條規定
      之司法機關而言，而係包括檢察機關在內之廣義司法機關
      。」（同上證八），茲此，檢察機關確定文書所認定之事
      實，符合司法正義程序，行政機關亦應予尊重。有財政部
      96 年11 月2 日台財訴字第09600301210 號訴願決定書：
      「次按刑事訴訟法第260 條規定：『不起訴處分已確定或
      緩起訴處分期滿未經撤銷者，非有下列情形之一，不得對
      於同一案件再行起訴：……。』其修正理由一稱：『本法
      對於檢察官之起訴裁量權已有適當之內部及外部監督，對
      於不起訴處分已確定或緩起訴期滿未經撤銷者，自宜賦予
      實質之確定力。』可知檢察官所為之不起訴處分已確定者
      ，具有實質之確定力，非但檢察官有其拘束效力（除有該
      條但書情形之一外，不得對於同一案件再行起訴），對於
      第三人亦應受實質確定力之拘束。另行政法與刑法雖領域
      不同，構成要件各別，司法機關與行政機關可各本於權責
      依法審理認定，兩者並無必然關係，惟基於刑事司法機關
      （如地院檢察署）調查證據之程序，其認定事實須達到超
      越合理懷疑之程度，遠較行政機關調查證據為周延，則行
      政機關亦應尊重已生實質確定力之不起訴處分所認定之事
      實。」（請詳原證六）益證。
（四）所謂適用法規顯有錯誤，依行政法院62年度判字第610 號
      判例意旨，係指原判決所適用之法規與該案應適用之現行
      法規相違背，或與解釋判例有所抵觸而言。查本件系爭事
      項業經臺北地院檢察署檢察官偵查事證及其不起訴處分書
      之認定，應有拘束本件之效力。參諸前揭行政法院32年判
      字第18號判例及司法院釋字第392 號，原判決應以臺北地
      院檢察署96年度偵字2347號偵查之不起訴處分已定事實為
      既判事項，原判決未依該判例及大法官解釋撤銷原處分，
      顯屬適用法規錯誤，有行政訴訟法第273 條第1 項第1 款
      「適用法規顯有錯誤」之法定再審事由，應予廢棄。
四、憲法課以人民納稅義務，除應遵守依法行政、實質課稅原則
    外，更應嚴守租稅中性原則，亦即租稅課徵應以行為本質為
    依歸，避免以租稅手段影響經濟行為之實質，進而造成納稅
    義務人之經濟活動因不同租稅對待而造成扭曲，永達公司對
    聲請人等業務同仁之薪酬係採獎金制度，以各項績效計算之
    個人薪酬及組織報酬，而組織報酬係以支應歸屬利潤中心之
    各項必要營業費用，故聲請人薪資所得為（一）個人薪酬及
    （二）組織報酬減除支應歸屬利潤中心之各項必要費用後餘
    額，二項之合計數乃聲請人實際取自任職公司之薪資所得，
    系爭租金支出係自組織報酬下扣除，要難將直接歸屬至各業
    務同仁利潤中心之各項必要業務費用，認定非屬永達公司營
    業費用，影響永達公司制訂之獎金制度，原判決違反租稅法
    律主義之精神，並與租稅中立原則相悖，原判決當然違背法
    令，應予廢棄。
（一）查永達公司對再審原告等業務同仁之薪酬係採獎金制度（
      無固定之底薪），薪酬計算連結利潤中心制：（1）先 就
      各項績效（包括個人業績、組業績、處業績）之達成率，
      按不同成數及公式，計算初年度服務報酬及續年度服務報
      酬等個人薪酬部分；（2）舉 績報酬、達成報酬、超額報
      酬、推介報酬、組輔導報酬、處輔導報酬等組織報酬部分
      。而組織報酬係用以支應此利潤中心之各項必要業務費用
      ，如車位、影印機及公務車輛等租金、辦公用之各項文具
      、電腦耗材、印刷影印及書報雜誌等文具用品、郵資及通
      訊費用等郵電費、運費、交通及住宿等差旅交通、訓練費
      、設備修繕及維護等修繕費、廣告費用、餐敘、禮儀及饋
      贈等交際費、會議費、雜項購置、全員團康、聚餐活動等
      職工福利，組織報酬係用以支應各利潤中心之各項業務發
      展費用，非屬個人之報酬；（3）業 務發（拓）展費用額
      度（即百分比）僅係讓從業人員有一參考標準，預期其可
      能之報酬，惟仍以實際發生數為主，其組織報酬支應各利
      潤中心之各項業務發展費用有餘，則屬該利潤中心主管之
      激勵酬勞，因組織報酬為變動數，故有部分月份可達成公
      司設定之標準，部分月份無法達成，此即為制度之激勵作
      用。是業務同仁之薪資所得包括（一）個人薪酬及（二）
      組織報酬減除支應歸屬利潤中心之各項必要費用後之組織
      激勵酬勞。此乃以業務人員為主常見之經營模式之一，即
      係連結績效衡量與薪酬制度，為一有效啟發並激勵同仁士
      氣之法則，並合於人性化之管理機制。目前亦無因採利潤
      中心之經營模式，而將認屬營利事業之營運（業）費用應
      列入為員工薪資所得，而悖於租稅中性原則。
（二）再審原告系爭年度薪資所得包括（一）個人薪酬及（二）
      組織激勵酬勞，此乃其實際取自永達公司之薪資所得，並
      非先自永達公司取得包含服務報酬應負擔之佣金支出及利
      潤中心應負擔公務車租金等營業費用之金額，再由永達公
      司扣取屬服務報酬應負擔之佣金支出及利潤中心營業費用
      ，此亦與臺北地院檢察署檢察官偵察後認定：「永達公司
      業務人員傭酬，已包含所有業務拓展費用，全額列入薪資
      所得而非執行業務所得，因招攬保險業務而發生之業務發
      展費用理應列報公司營業費用，永達公司自業務人員薪資
      中調整，亦即車輛租金由員工傭酬中扣除，由租賃車商提
      供租金發票向永達公司請款，由永達公司統一支付車輛租
      金。難認被告有因此而使員工薪資名目減少而幫助該等員
      工逃漏個人綜合所得稅情事」一致，系爭公務車租金及業
      務拓展費等營業費用均係自組織報酬中減除，是依行政程
      序法平等原則，系爭公務車租金應與其他業務拓展費之認
      定相同。
（三）次查系爭車輛租金由任職公司支付予租賃車商取得統一發
      票時，即以「營業費用—租金支出」科目列帳，並非先計
      入薪資費用後，再自薪資費用中沖轉「營業費用—租金支
      出」科目，益證系爭車輛租金從組織報酬中扣除，僅為計
      算組織激勵酬勞，與業務拓展費用自組織報酬中扣除相同
      。惟原判決僅以車輛租金係從薪資所得中扣除，而歸屬再
      審原告之薪資所得，顯未究明再審原告之應得薪資係依計
      算之結果始獲致，而錯置其因果關係，更違反前揭禁止差
      別待遇原則，且與前揭說明矛盾。再者，原判決亦未就系
      爭公務車用途審理，僅以形式之薪資計算認定，與其判決
      依據：「末按『涉及租稅事項之法律，其解釋應本於租稅
      法律主義之精神，依各該法律之立法目的，衡酌經濟上之
      意義及實質課稅之公平原則為之。』司法院釋字第420 號
      解釋甚明。」有違，應予廢棄。
五、綜合所得稅原則上係採現金收付制，稱為收付實現原則，亦
    即綜合所得稅之核課，應僅對已實現之實際所得課稅，對於
    薪酬計算過程中，屬績效衡量因素且非屬受僱人實際領受之
    營業費用，不應涵蓋於受僱人之所得中，再審原告申請使用
    及保管公務車，係為推展業務，自屬永達公司營業費用，且
    永達公司自再審原告業務發展費用中扣除，再審原告並未實
    際取得系爭租金，依綜合所得稅之收付實現原則，亦不應歸
    屬再審原告之薪資所得，此亦經臺北地院檢察署是認在案，
    原判決未依是項原則審理，難謂非屬違背法令，應予廢棄。
（一）按「我國營利事業所得稅，除非公司組織之營利事業外，
      原則上均應採權責發生制；但綜合所得稅原則上則採現金
      收付制，稱為收付實現原則。亦即綜合所得稅之核課，應
      僅對已實現之實際所得課稅。……。是本件行為時之增資
      緩課股票於轉讓時，原則上應就面額部分作為轉讓時所屬
      年度之所得，申報課稅；但實際轉讓價格低於面額時，則
      以實際轉讓價格申報所得；此乃我國稅制對於個人綜合所
      得稅之課徵，係採收付實現原則之明證，不容稅捐稽徵機
      關依據不實記載資料或臆測之詞，濫行課稅。」為最高行
      政法院93年判字第966 號裁判要旨，準此，綜合所得稅之
      現金收付原則應僅對已實現之實際所得課稅，縱計算所得
      時係按員工擬制收入減除擬制費用支出方式表達，仍應以
      實際獲取金額認列為員工薪資所得，而非以擬制收入為員
      工薪資所得，參諸財政部對靠行制度之相關函釋（67年3
      月25日台財稅第31997 號函、71年12月10日台財稅第3893
      5 號函、74年6 月21日台財稅第17954 號函、76年3 月2
      日台財稅第7576785 號函、79年4 月3 日台財稅第790021
      143 號函、84年7 月20日台財稅第841636379 號函）規定
      ，將靠行車主創造之營業收入擬制為車行之收入，又將靠
      行車主之費用支出擬制為車行之費用支出，而以靠行車主
      實際獲利擬制為車行給付予靠行車主之薪資所得，有最高
      行政法院97年判字第34號判決：「另外該合約書還同時約
      定，費用應交由志明公司報銷，而上訴人在原審法院提出
      之費用單據，被上訴人雖謂：『該等費用為志明公司報，
      上訴人不得主張』云云，但依上開函釋所示，若志明公司
      有申報上開費用，則在計算其支付予上訴人之擬制『薪資
      所得』時，仍應予以扣除。而此等費用申報之有無及金額
      多寡等事實，原審法院整以上二點，均未加以調查，即謂
      上訴人不得主張此等費用支出，同樣有判決不備理由之違
      法。」益證。
（二）經查永達公司為協助同仁執行業務，特訂定車輛使用辦法
      ，再審原告乃依該規定及公務車輛租賃作業流程向公司申
      請保管公務租賃車輛，由永達公司（承租人）、再審原告
      （保管人）及租賃車商（出租人）共同簽訂公務車輛租賃
      契約，由永達公司按期支付車輛租金，認列營業費用之車
      輛租金，依前揭綜合所得稅現金收付基礎之收付實現原則
      及財政部95年函釋規定，系爭車輛租金不應再歸併核定為
      再審原告之薪資所得。換言之，依前揭收付實現原則，對
      於薪酬計算過程中，屬績效衡量因素且非屬受僱人實際領
      受之營業費用，不應涵蓋於受僱人之所得中，此亦經臺北
      地院檢察署是認在案，原判決未依是項原則審理，難謂非
      屬違背法令，應予廢棄。
六、租稅法所重視者，應為足以表徵納稅能力之實質的經濟事實
    ，而非其外觀之法律行為或形式上之登記事項，對實質上相
    同經濟活動所產生之相同經濟利益，應課以相同之租稅。再
    審原告申請使用及保管公務車，係為推展業務，與永達公司
    負責人租賃車輛供業務使用情形相同，均屬永達公司營業費
    用，依實質課稅原則及平等原則，不應歸再審原告之薪資所
    得，原判決未依是項原則審理，顯違反行政程序法平等原則
    ，並與一般經驗及倫理法則相違背，自屬違背法令，應予廢
    棄。
（一）按「涉及租稅事項之法律，其解釋應本於租稅法律主義之
      精神，依各該法律之立法目的，衡酌經濟上之意義及實質
      課稅之公平原則為之。」為稅捐稽徵法第12條之1 第1 項
      規定，乃租稅法所重視者，應為足以表徵納稅能力之實質
      的經濟事實，而非其外觀之法律行為或形式上之登記事項
      ，對實質上相同經濟活動所產生之相同經濟利益，應課以
      相同之租稅，亦符行政程序法第6 條規定：「行政行為，
      非有正當理由，不得為差別待遇。」之平等原則，此參諸
      司法院釋字第420 號解釋及行政法院82年度判字第2410號
      決亦有相同見解。
（二）經查永達公司負責人於95年10月31日調查筆錄中說明：「
      （你是否也以前述方式向汽車租賃公司承租汽車？共承租
      幾部？汽車廠牌、型號及車價為何？如何扣款？）95年5
      月，我曾以永達公司名義承租乙部賓士E200型汽車，車價
      約為240 萬元，至於汽車保證金及每月租金，均由本公司
      財務部處理。」，業經北市國稅局97年6 月17日財北國稅
      審三字第0970206101號函認定「主旨：貴處函詢永達保險
      經紀人股份有限公司負責人吳文永有無違反稅捐稽徵法或
      所得稅法等相關規定案，復如說明二、三，請　查照。說
      明三、惟本案依現有事證尚難認定吳文永有利用租賃車輛
      逃漏個人綜合所得稅情事，故未將其臚列於元家雄等302
      人名單中；……」。此外，一般商業情況，營利事業均有
      租賃車輛供經常外出業務或同仁使用，亦有做為上下班之
      交通工具，參諸財政部79年7 月4 日台財稅第790178955
      號函釋：「至營業人租用汽車載運員工上下班，係屬購買
      供本業或附屬業務使用之勞務，其有關之進項稅額，除依
      上開規定不得扣抵外，應准予扣抵。」及財政部54台財稅
      發第0190號函釋：「××公司因未備交通工具，經購買車
      票交由通勤員工搭乘交通工具之用，此種情形係因執行工
      作必須支付按實報銷之費用，免予合併薪資所得扣繳稅款
      。」規定亦是證。另按執行業務所得查核辦法第15條第2
      項「執行業務者在其住所裝置之電話，或執行業務者之汽
      車，如係執行業務與家庭合用者，其相關費用以二分之一
      認列。」規定亦可資參採。
（三）次查永達公司車輛使用辦法第1 條規定：「為協助同仁執
      行業務，特訂本辦法。本辦法所指『車輛』係指公務用之
      租賃車輛及公務用之私人車輛。」（請詳偵查卷證據目錄
      二、永達公司「修訂車輛使用辦法及公佈相關作業流程」
      ），依據永達公司車輛使用辦法第1 條規定：「為協助同
      仁執行業務，特訂本辦法。本辦法所指『車輛』係指公務
      用之租賃車輛及公務用之私人車輛。」（請詳偵查卷證據
      目錄二、永達公司「修訂車輛使用辦法及公佈相關作業流
      程」），系爭租賃公務車係再審原告任職之永達公司為協
      助再審原告為公司業務招攬保險使用，除陸續招攬新業務
      （彙整再審原告經手之要保書明細表供核，同上證五），
      亦需服務原有保戶，包括通知繳交及收取保費、處理保戶
      理賠等問題，此等營業活動均有使用車輛或其他交通工具
      之需，是依上開事實，再再證明系爭租賃車輛確屬公務用
      途，且為永達公司經營本業之必要營業工具，依司法院95
      年9 月18日院台廳行一字第0950020772號函釋，足為核認
      系爭車輛租金為永達公司經營本業有關費用之參採。基於
      前揭實質課稅原則，永達公司負責人及業務同仁租賃公司
      車輛之經濟用途相同，應課以相同租稅。原判決對相同經
      濟活動卻認定不同經濟利益，課處不同租稅方式，顯違反
      該實質課稅原則及行政程序法之平等原則。原判決對永達
      公司負責人吳文永以永達公司名義承租汽車之租金，未予
      視屬吳文永之薪資所得，卻認系爭租金為再審原告之薪資
      所得，顯違反行政程序法第6 條規定之平等原則，並與一
      般經驗及倫理法則相違背，自屬違背法令，應予廢棄。
（四）查系爭租賃車所發生之油料、修繕及保養等費用，均認定
      屬永達公司經營本業及附屬業務有關之費用者，惟卻就發
      生該油科、修繕或保養費用相同之主體之系爭租賃車，否
      認非屬永達公司經營本業或附屬業務使用，顯有分割取捨
      之違背法令，並違反一般經驗法則，應予廢棄。
七、本件系爭公務車租金之租稅法律適用及實證，前經稅捐稽徵
    機關認屬為交通費，依財政部95年函釋規定，應由任職公司
    檢據核實列報，尚不宜約定由業務員自行吸收或負擔，嗣後
    課稅事實資料未變，稅捐稽徵機關憑藉新見解重為認定，與
    最高行政法院89年度判字第699 號判決要旨相互牴觸，亦屬
    違背法令。原判決認屬聲請人之薪資所得，亦與財政部95年
    函釋規定及稅捐稽徵機關認定矛盾，均屬違背法令之情，應
    予廢棄。
（一）按「納稅義務人依所得稅法規定辦理結算申報而經該管稅
      捐稽徵機關調查核定之案件，如經法定期間而納稅義務人
      未申請復查或行政爭訟，其查定處分即告確定。嗣稽徵機
      關如發見原處分確有錯誤短徵情事，為維持課稅公平原則
      ，並基於公益上之理由，雖非不可自行變更原確定之查定
      處分，而補徵其應徵稅額，然此之所謂發見確有錯誤短徵
      ，應係指原處分確定後發見新事實或新課稅資料，足資證
      明原處分確有錯誤短徵情形者而言。如其課稅事實資料未
      變，僅因嗣後法律見解有異，致課稅之標準有異時，按諸
      中央法規標準法第18條從新從優原則之法理，即不得就業
      經查定確定之案件，憑藉新見解重為較原處分不利於當事
      人之查定處分。」為最高行政法院89年判字第699 號裁判
      要旨，即其課稅事實資料未變，要難憑藉新見解重為處分
      。
（二）如前所述，臺北地院檢察署就系爭公務車租金之租稅法律
      適用及實務，業以96年3 月9 日北檢大歲96偵2347字第16
      209 號函詢財政部北市國稅局意見，並經北市國稅局研議
      後，以96年6 月5 日財北國稅審二字第0960201843號函復
      ：「三、前揭財政部95年函釋規定，保險公司之保險業務
      員為所屬公司招攬保險業務而發生之必要費用，可由保險
      公司依查核準則有關規定依其費用性質檢據核實列報。…
      另該員工如係以公司名義租賃車輛，其分期給付車商之租
      金（不含保證金），得依查核準則第74條第3 款第2 目之
      5 規定認屬為交通費，依首揭財政部95年函釋規定，應由
      保險經紀公司檢據核實列報，尚不宜約定由保險業務員自
      行吸收或負擔。至員工如以員工自己名義租購車輛，則該
      扣付款應視為員工基於僱傭關係而取得之各種補助費或給
      與，故保險經紀公司應以薪資支出列支，並依法併同員工
      薪資所得依率扣繳稅款。」，足資說明稽徵機關實證上係
      以公司名義租賃車輛，或係以員工自己名義租購車輛為據
      ，認定租賃車輛是否確實供公司業務使用。本件既以公司
      名義租賃車輛，其分期給付車商之租金（不含保證金），
      得依查核準則第74條第3 款第2 目之5 規定認屬為交通費
      ，依前揭財政部95年函釋規定，應由保險經紀公司檢據核
      實列報，尚不宜約定由保險業務員自行吸收或負擔，且北
      市國稅局係依臺北地院檢察署就系爭公務車租金之租稅法
      律適用及實證回覆，應有拘束本件之效力。嗣後課稅事實
      資料未變，相對人憑藉新見解重為認定，與前揭最高行政
      法院89年度判字第699 號判決要旨相互牴觸。原判決所稱
      「此時原告因勞務取得之報酬，既然在當時之稅制下，自
      始被定性薪資所得，則其在本案取得相當於租金價值之車
      輛使用權（及未來期待所有權），自然應定性為薪資所得
      。從而被告之補稅處分即無違誤，應予維持。」云云（原
      判決第20頁第3 行以下），與財政部95年函釋規定相悖，
      又與前揭稅捐稽徵機關認定矛盾，均屬違背法令之情，應
      予廢棄等情。並聲明求為判決廢棄原判決並撤銷訴願決定
      及原處分（含復查決定）。
肆、再審被告則以：
一、按「薪資所得：凡公、教、軍、警、公私事業職工薪資及提
    供勞務者之所得：一、薪資所得之計算，以在職務上或工作
    上取得之各種薪資收入為所得額。二、前項薪資包括：薪金
    、俸給、工資、津貼、歲費、獎金、紅利及各種補助費。」
    為行為時所得稅法第14條第1 項第3 類第1 款及第2 款前段
    所明定。次按「行政罰與刑罰之構成要件雖有不同，而刑事
    判決與行政處分，亦原可各自認定事實。」行政法院75年度
    判字第309 號著有判例。
二、再審原告95年度綜合所得稅結算申報，列報取自永達公司薪
    資所得992,353 元，嗣經臺北市調查處及北市國稅局查獲該
    公司短報再審原告薪資所得368,500 元，通報再審被告所屬
    基隆市分局歸課再審原告綜合所得稅。再審原告主張（一）
    臺北地院檢察署檢察官偵查終結認定不起訴處分，除司法機
    關判決所未確定之事項，稽徵機關應從其判決處理：查本件
    再審被告係依臺北市調查處移送資料核認，惟嗣後業經檢察
    官偵查後，認定事項不同於臺北市調查處，再審被告應從檢
    察官偵查終結不起訴處分為依據。（二）再審被告僅以「臺
    北市調查處96年1 月31日肆字第09643004620 號函」、「公
    務車輛租賃附屬契約」、「公務車輛申請書」、「員工還款
    同意書」、「格上公司銷售汽車開立之統一發票」、「員工
    支付車輛租金薪資扣款彙整表」等為據，核定應按扣除車輛
    租金前之薪資總額列報薪資所得，與財政部95函釋「保險業
    務員因為所屬公司招攬保險業務而發生之文具用品費、差旅
    費、郵電費、印刷費及廣告費、交際費、訓練費、交通及油
    料費等，依現行所得稅法規定，其屬保險公司之營業費用者
    ，可由保險公司依查核準則有關規定檢據依費用性質核實列
    報，不宜約定由保險業務員自行吸收或負擔，並併同薪資給
    付，成為業務員薪資之一部份，而由保險公司逕以「薪資支
    出」科目列支。」有違：查再審原告任職之保險經紀公司於
    系爭年度將業務拓展費併同薪資發放，如已先由任職公司支
    付之營業費用部分，再由該薪資內扣除，因扣除部分係屬任
    職公司之營業費用，任職公司依前揭規定，未列入再審原告
    薪資所得並無不合。惟臺北市調查處誤認任職公司藉由此掩
    飾與業務無關之購車支出幫助員工逃漏綜合所得稅，嗣經檢
    察官偵查後，認定「永達公司業務人員傭酬，已包含所有業
    務拓展費用，全額列入薪資所得而非執行業務所得，因招攬
    保險業務而發生之業務發展費理應列報公司營業費用，永達
    公司自業務人員薪資中調整，亦即車輛租金由員工傭酬中扣
    除，由租賃車商提供租金發票向永達公司請款，由永達公司
    統一支付車輛租金。難認被告有因此而使員工薪資名目減少
    而幫助該等員工逃漏個人綜合所得稅情事。」換言之，任職
    公司先將業務拓展費併同薪資發放後，再由任職公司於支付
    營業費用時自業務拓展費中扣除，則扣除業務拓展費用後之
    金額即為原應發放之薪資，因此薪資名目並無減少，難謂與
    財政部95年函釋規定有悖。（三）永達公司租賃公務車輛係
    供再審原告等業務員執行業務，屬永達公司營業費用，自不
    應歸入再審原告薪資所得：本件系爭租賃公務車部分，乃任
    職公司為協助業務員利於執行業務推展，規定處經理級以上
    人員或業績較優同仁（與前揭業務發展費用之使用對象相同
    ）得申請保管公務租賃車輛乙部，參酌財政部79年7 月4 日
    台財稅第790178955 號函及81年1 月9 日台財稅第80077170
    6 號函意旨，是以營利事業租賃車輛供公務使用而支付之租
    金係屬其必要之成本費用，亦為徵納雙方所不爭執，且經檢
    察官調閱與任職公司往來租賃公司包括和車公司等9 家公司
    承租資料，並予以彙整分析，認定「原移送意旨認被告吳文
    永以永達公司租用租賃車之名，掩飾員工私人購車與業務無
    關，以達幫助員工逃漏個人綜合所得稅及逃漏永達公司營業
    所得稅之目的，顯有誤會。」足資說明任職公司租賃公務車
    以招攬業務使用，符合一般公司業務部門常情，依前揭財政
    部95年函規定，不應由再審原告自行吸收及負擔，再審被告
    誤解該函釋意旨，進而核定再審原告之薪資所得，應予撤銷
    云云，查永達公司明知再審原告購買車輛係私人支出，與公
    司業務無關，卻自95年起向格上汽車租賃股份有限公司（下
    稱格上公司）租賃車輛，由格上公司（出租人）、永達公司
    （承租人）及再審原告（保管人）於95年3 月21日共同簽署
    「公務車輛租賃附屬契約」，租賃期間自95年3 月28日起至
    97年3 月27日止，俟再審原告與格上公司辦妥簽約及對保等
    事宜後，格上公司即檢附相關文件向永達公司財務部申請給
    付租賃車輛之保證金260,400 元及每月之租金33,500元，名
    義上該車輛係永達公司承租，惟每月車輛租金卻由公司自再
    審原告薪資中扣取給付，嗣再審原告於96年4 月取得承租車
    輛之所有權，故本件實際係再審原告租賃及購買車輛，並非
    永達公司租賃車輛供再審原告使用，永達公司藉租賃車輛之
    名義，將扣取薪資改以租金費用列報，以薪資淨額列報員工
    所得，對公司整體費用並不影響，以扣取薪資之方式幫助再
    審原告逃漏95年度綜合所得稅，經臺北市調查處及北市國稅
    局查獲，並經北市國稅局以永達公司填製之員工支付車輛租
    金薪資扣款彙整表核定再審原告短報95年度薪資所得368,50
    0 元，有臺北市調查處96年1 月31日肆字第09643004620 號
    函、公務車輛租賃附屬契約、公務車輛申請書、員工還款同
    意書、格上公司銷售汽車開立之統一發票及員工支付車輛租
    金薪資扣款彙整表影本等資料可稽。次查永達公司負責人吳
    文永，因違反稅捐稽徵法案件，被臺北市調查處移送，經臺
    北地院檢察署檢察官96年度偵字第2347號不起訴處分，該不
    起訴處分書認定永達公司92至95年期間，公司員工使用公務
    車輛僅有余葡月、李峰寶、陳玉英、陳玉真及田敏薰等5人
    於租期滿後買回車輛，比例極低。惟查永達公司該年期間計
    有302 名員工依公務車輛使用辦法申請汽車租賃368 輛中，
    扣除未到期車輛35輛後，計有270 輛係由員工本人或關係人
    （配偶、父母、兄弟、姊妹等）買回，其比例高達占已到期
    車輛的81.08%，本件再審原告即屬本人買回，有96年度偵字
    第2347號不起訴處分書及北市國稅局編製之永達公司92 至
    95年間員工租車到期移轉統計表可稽，則該不起訴處分書所
    認定之事實即屬有誤。次查系爭租賃車係由員工自行洽詢車
    商於確認車種、車價及分期付款期數後，將保證金款項（車
    價20% 或30% 等），匯入公司指定帳戶，車商再檢附相關文
    件，向永達公司申請保證金及每月租金給付，有該公司公務
    車輛使用辦法、公務車輛租賃作業流程、公務車輛申請書及
    員工還款同意書可稽，如永達公司所言，公司先將業務拓展
    費併同薪資發放後，再於支付營業費用時自業務拓展費中扣
    除，則扣除業務拓展費用後之金額即為原應發放之薪資為真
    ，則該公司即可直接就員工薪資調整，何需要員工另書立公
    務車輛申請書及員工還款同意書，況該公司業務拓展費性質
    依該公司公務車輛使用辦法第7 條所載：「因使用公務車輛
    所衍生之油料、修繕或保養等費用，得由使用人檢具合於營
    業稅法之單據報支業務發展費用。」該公司負責人吳文永證
    稱：「業務員以業務拓展費的名目報支交通費，先前是用業
    務員加油的發票為依據報支。」及該公司財務部經理李忠約
    證稱：「永達公司業務拓展費之發放，係依員工業績計算…
    …業務拓展費由員工檢具單據向公司申報後才發放。」其該
    公司將公務車輛所衍生之油料、修繕或保養及交通費依財政
    部95年函規定核屬為該公司因招攬保險業務而發生之必要費
    用，公司可依規定檢據依費用性質核實列報，不宜逕予計入
    保險業務員之薪資所得，概以薪資支出列報，惟若依再審原
    告所稱，公司於系爭年度將業務拓展費併同薪資發放，則本
    件自員工薪資項目扣除之車輛租金即為其所稱之公司業務拓
    展費（公司可核實認列之營業費用），依一般經驗法則，員
    工申請公務車輛，應會以最高等級之車輛承租，況且該公司
    公務車輛使用辦法也並無限制其員工之資格應申請何等級之
    車輛，惟查該公司92至95年期間，其員工依公務車輛使用辦
    法申請汽車租賃之車輛等級均有所不同，顯與常情不符，又
    查永達公司支付員工車輛費用，係列在「營業費用- 租金支
    出」科目項下，既然每期租金支出金額係由員工自行洽詢車
    商於確認車種、車價及分期付款期數，在員工簽立公務車輛
    申請書、員工還款同意書及公務車輛租賃附屬契約書當下即
    確定，公司如認其車輛租金非員工之薪資，則又何以將租賃
    期間每月之租金併同薪資發放，再每月由員工薪資項目扣款
    ，其主張顯有違常情。綜上，原查查得系爭車輛雖係以永達
    公司名義承租，惟每月車輛租金卻由公司自再審原告薪資中
    扣取給付，嗣租賃期滿時再審原告直接取得承租車輛之所有
    權，故本件實際係再審原告租賃及購買車輛供私人使用，自
    難認屬公司業務拓展費，以永達公司填製之員工支付車輛租
    金薪資扣款彙整表，核定再審原告短報95年度薪資所得為36
    8,500 元並無不合。
三、有關再審原告援引財政部95年函釋及北市國稅局96年6 月5
    日財北國稅審二字第0960201843號函主張本件可比照適用乙
    節，查上開函釋及北市國稅局函意旨乃闡明：保險業務員為
    公司招攬保險業務發生之營業費用文具用品、差旅費、郵電
    費、印刷費及廣告費、交際費、訓練費、交通及油料費等，
    依據現行所得稅法規定，其屬保險公司之營業費用者，可由
    保險公司依查核準則有關規定檢據依費用性質核實列報，不
    宜約定由保險業務員自行吸收或負擔。查本件系爭租金形式
    上雖由永達公司給付予出租人，名義上該車輛係永達公司承
    租，惟每月車輛租金卻由公司自再審原告應領薪資中扣取給
    付，嗣租賃期滿再審原告直接取得承租車輛之所有權，系爭
    租賃車輛既係由再審原告自行洽詢車商於確認車種、車價及
    分期付款期數後，將保證金款項，匯入公司指定帳戶，車商
    再檢附相關文件，向永達公司申請保證金及每月租金給付，
    故本件實際係再審原告租賃車輛供再審原告自行使用，並非
    永達公司租賃車輛供再審原告招攬業務使用，系爭租金自難
    認屬永達公司之營業費用，再審原告主張適用上開函釋，實
    係對該函釋誤解。
四、再按「執行業務所得：凡執行業務者之業務或演技收入，減
    除業務所房租或折舊、業務上使用器材設備之折舊及修理費
    ，或收取代價提供顧客使用之藥品、材料等之成本、業務上
    雇用人員之薪資、執行業務之旅費及其他直接必要費用後之
    餘額為所得額。」「薪資所得：凡公、教、軍、警、公私事
    業職工薪資及提供勞務者之所得：一、薪資所得之計算，以
    在職務上或工作上取得之各種薪資收入為所得額。二、前項
    薪資包括：薪金、俸給、工資、津貼、歲費、獎金、紅利及
    各種補助費。」為行為時所得稅法第14條第1 項第2 類前段
    、第3 類第1 款及第2 款前段所明定。依上開規定，執行業
    務者得減除必要費用，以其餘額為所得額，而薪資所得者則
    無減除費用之規定，此乃二者之重大區別，再審原告主張依
    公司內部薪酬制度，得將系爭公務車租金自薪資所得中扣除
    ，以其淨額列報乙節，實係對現行執行業務所得及薪資所得
    者課稅規定之混淆，核不足採。另永達公司租賃車輛供特定
    員工使用所支出之租金支出，乃對該特定員工給予之交通津
    貼或交通補助費，依上開規定，亦屬薪資所得，故縱其主張
    為事實，原核定亦無不合。
五、有關再審原告主張本件相關事實業經檢察官偵查終結認定不
    處分，系爭費用自不應歸入再審原告薪資所得，及檢察官對
    系爭事項之認定與臺北市調查處不同，請依檢察官不起訴處
    分書審理並撤銷原核定乙節，查臺北市調查處以永達公司負
    責人吳文永違反稅捐稽徵法及商業會計法相關規定，將其移
    送檢察署檢察官偵辦，雖經檢察署檢察官偵結以不起訴處分
    ，惟系爭事項既經查明已如前述，依首揭行政法院判例，行
    政處分本應依查得之事實認定，不受刑事判決之拘束；況該
    檢察署檢察官不起訴處分採據諸多疑義，該偵查結果非無新
    事實、新證據，亦非無有重啟偵查之可能，併予敘明。
六、再審原告之再審理由已於前起訴時主張其事由，依行政訴訟
    法第273 條第1 項但書規定，自不得為再審理由，且再審理
    由並無所涉及之法律見解具有原則性之情事，其再據為再審
    事由，自非可採。另有關再審原告主張原判決未依職權審酌
    檢察官偵查事證及其不起訴處分書之認定部分，查96年度偵
    字第2347號不起訴處分書，與行政法院32年判字第18號判例
    係指司法機關之確定判決有所不同，且再審原告並非該不起
    訴處分書之被告，原判決認本案不受該不起訴處分書拘束，
    並無違誤。再審原告以原判決有適用行政訴訟法第273 條第
    1 項第1 款顯有錯誤之情事，無非執其個人對法律及行政法
    院32年判字第18號判例適用之歧異見解而為指摘，自非屬適
    用法規顯有錯誤之範疇，其再審主張難認有理等語，資為抗
    辯。並聲明求為判決駁回再審原告之訴。
伍、本院之判斷：
一、按「再審之訴專屬為判決之原行政法院管轄。」、「再審之
    訴顯無再審理由者，得不經言詞辯論，以判決駁回之。」行
    政訴訟法第275 條第1 項、第278 條第2 項定有明文。次按
    「有左列各款情形之一者，得以再審之訴對於確定終局判決
    聲明不服。但當事人已依上訴主張其事由或知其事由而不為
    主張者，不在此限：1 、適用法規顯有錯誤。……」行政訴
    訟法第273 條第1 項第1 款定有明文。準此，再審程序旨在
    補上訴制度之窮，是其具有補充性，如當事人已依上訴主張
    其事由或知其事由而不為主張者，即不得提起再審之訴。而
    第1 款所謂適用法規顯有錯誤，係指原判決所適用之法規與
    該案應適用之現行法規相違背，或與解釋判例有所牴觸者而
    言，至於事實認定職權之正當行使或法律上見解歧異，再審
    原告對之縱有爭執，要難謂為適用法規錯誤，而據為再審之
    理由。行政法院62年判字第610 號判例意旨可資參照。
二、按再審程序乃是要求法院廢棄既有之確定裁判，用以推翻一
    個已生「既判力」之法律狀態，如果再審成立，案件重新審
    理，原來訴訟活動的一切努力即歸於徒勞，並對法律安定狀
    態的維持形成重大衝擊，因此程序上必須慎重為之。現行實
    證法因此要求先進行門檻審查，無法通過門檻者，再審法院
    即無須進一步對本案進行實體審理。這樣的法制設計是立法
    者深思熟慮的結果，使司法資源得以有效運用。如若不然，
    再審法院的審查程序即與原確定判決之法院毫無區別，現行
    司法資源實無法容忍此等揮霍。本案再審原告之主張有關行
    政訴訟法第273 條第1 項第1 款所指「適用法規顯有錯誤」
    之再審事由，基於前述再審程序對法安定性之重大威脅，自
    須慎重判定，為求能與上訴理由所要求之「判決違背法令」
    相區別，必須原確定判決所提出之法律論點（積極錯誤）或
    應提出之法律論點（消極錯誤），具備(一)與法院主流見解有
    巨大差異。(二)論理邏輯本身有瑕疵。(三)並因此而與規範體系
    之價值信念直接衝突之三種特徵，且該三項類型特徵因素缺
    一不可，必須同時具備，才能謂其到達「顯有錯誤」之程度
    。
三、查本件再審原告主張之各項再審事由，核與上開法定要件不
    符，其再審之訴顯無理由，爰說明如下：
（一）再審原告主張：1.租稅撤銷訴訟之客觀舉證責任，應採法
      律要件說，即就課稅要件事實之存否及課稅標準，稅捐機
      關應負舉證責任，原確定判決認應由再審原告負舉證責任
      ，違背法令。2.依改制前行政法院32年判字第18號判例意
      旨，再審被告應以臺北地方法院檢察署檢察官96年度偵字
      第2347號不起訴處分書認定事實，原確定判決見解與該判
      例有異，適用法規顯有錯誤。3.原確定判決違反租稅中立
      原則、實質課稅原則4.系爭租賃車輛租金之租稅法律適用
      及實務，前經稅捐稽徵機關認屬交通費，依財政部95年函
      釋規定，應由任職公司檢據核實列報，尚不宜約定由業務
      員自行吸收或負擔，嗣後課稅事實資料未變，稅捐稽徵機
      關憑藉新見解重為認定，與最高行政法院89年度判字第
      699 號判決意旨相牴觸。5.原確定判決未釐清系爭租賃車
      輛之用途，即推定再審原告有應申報之所得而不為申報之
      過失責任，顯違背法令。6.有關系爭租賃車輛租金，扣繳
      義務人（即永達公司之負責人）業經再審被告依法科處罰
      鍰，自不應再對納稅義務人（再審原告）予以處罰，且參
      諸稅捐稽徵法第44條但書規定，難謂主體不同則無其適用
      ，原確定有違行政罰法第24條規定一行為不二罰原則。7.
      再審被告計算漏稅額未將已依法繳納之扣繳稅額予以扣除
      等語，原確定判決適用法規顯有錯誤，為其論據。經查，
      此等再審理由已經再審原告依上訴而為主張，有再審原告
      行政訴訟上訴狀可參( 見最高行政法院99年度裁字第755
      號卷第25-44 頁) 。並經最高行政法院裁定予以駁斥不採
      ，指明原確定判決均已詳為論述，並無不當。是以，再審
      原告所稱之適用法規顯有錯誤之再審事由，已依上訴而為
      主張，自不得提起本件再審之訴。
（二）就原確定簡易判決認定再審原告當年度短報薪資所得368,
      500 元部分，再審原告所提之再審事由，不符合「適用法
      規顯有錯誤」之要件，理由如下：
    １、所得稅法制中有關費用之減項本應由再審原告負擔舉證
        責任，至於證據資料方法之評價，本屬自由心證之範圍
        ，縱令法院之認定結果與當事人主觀之期待不符，亦難
        謂此等心證形成有「適用法規顯有錯誤」之情事存在。
    ２、有關原確定簡易判決認定「再審原告為上開車輛實際承
        租人」之心證形成，核屬證據資料之取捨，無所謂「適
        用法規顯有錯誤」可言。
    ３、又刑事案件與行政案件之事實認定本可各自獨立，縱令
        二者有出入，也不能任意指摘二個案件之事實認定，其
        中必有一為「適用法規顯有錯誤」，何況再審原告所舉
        臺灣臺北地方法院檢察署檢察官96年度偵字第2347號不
        起訴處分審查之事實範圍，也與本案不儘一致（一為永
        達公司負責人吳文永涉及之幫助逃漏稅捐犯罪事實，一
        為再審原告是否短報薪資所得），故本案並無改制前行
        政法院32年判字第18號判例意旨適用之餘地，當然也無
        不予適用即生「適用法規顯有錯誤」之情事。
    ４、再者，抽象之法理原則既無實證法之基礎，其規範內涵
        及適用界限在學理上仍有討論空間時，法院也未必形成
        共識，甚至當事人所言之「法理原則」，到底是否與個
        案事實符合，也常常充滿疑問，衡諸再審制度之嚴謹性
        要求，自不得執此空泛之法理原則，來指摘「原判決適
        用法規顯有錯誤」。故再審原告以原確定簡易判決違反
        「租稅中立性原則」、「收付實現原則」、「平等原則
        」、「一般經驗法則」與「倫理法則」，而適用法規顯
        有錯誤云云，純屬其個人意見，與上開再審事由之要件
        不符。
    ５、另外在自動報繳稅制下，再審被告本可依再審原告之申
        報先為形式外觀之審查，以節約稽徵成本，但一旦發現
        再審原告有漏報事實後，再啟動實質調查程序，重為事
        實認定，是以再審被告之補稅處分並無違反最高行政法
        院89年判字第699 號裁判要旨，亦無「適用法規顯有錯
        誤」可言。
    ６、原確定判決並未要求再審原告就系爭所得非屬薪資負舉
        證責任，其要求再審原告就其主張之系爭租賃車輛租金
        為其業務員招攬業務所必要之交通費，提出證據以證明
        為真實，乃因「當事人主張事實，須負舉證責任，倘其
        所提出之證據，不足為主張事實之證明，自不能認其主
        張之事實為真實」( 改制前行政法院39年判字第2 號判
        例) 。原確定判決並未任意調整舉證責任。
    ７、財政部95年函釋，係說明保險公司相關費用應依營利事
        業所得稅查核準則相關規定列報，並不足以認定系爭所
        得非薪資所得。原確定判決認定系爭所得為再審原告之
        薪資所得，與財政部95年函釋情形不相同，自無最高行
        政法院89年度判字第699 號判決所揭示不得就業經查定
        確定之案件，憑藉新見解重為較不利於當事人之查定處
        分情事。
四、綜上所述，本件再審之訴顯無再審理由，爰依首揭規定，不
    經言詞辯論，逕以判決駁回之。
五、本件判決基礎已經明確，兩造其餘主張或陳述，與判決結果
    無影響，不再一一論述。
據上論結，本件再審原告之訴為顯無理由，爰依行政訴訟法第27
8 條第2 項、第98條第1 項前段，判決如主文。
中　　華　　民　　國　　100　 年　　3　　 月　　31　　日
                    臺北高等行政法院第七庭
                                    法  官　畢乃俊
上為正本係照原本作成。
本件以訴訟事件所涉及之法律見解具有原則性者為限，始得於本
判決送達後20日內向本院提出上訴狀並表明上訴理由，如已於本
判決宣示後送達前提起上訴者，應於判決送達後20日內補具上訴
理由（均按他造人數附繕本），且經最高行政法院許可後方得上
訴。
中　　華　　民　　國　　100　 年　　3　　 月　　31　　日
                                    書記官  簡信滇